臺灣臺南地方法院刑事判決　
111年度易字第645號
公  訴  人  臺灣臺南地方檢察署檢察官
被      告  何國瑋

                    住臺南市○○區○○街00巷00號（限本人親收）
            葉慧玟

                    住臺南市○○區○○街00巷00號（限本人親收)
上列被告因違反保護令案件，經檢察官提起公訴（110年度偵字
第24106號、110年度偵字第23969號），本院判決如下：
    主  文
甲○○、乙○○均無罪。
    理  由
一、公訴意旨略以：被告甲○○、乙○○為夫妻，二人間具有家庭暴
    力防治法第3條第1款所定之家庭成員關係。緣臺灣臺南地方
    法院已分別對被告甲○○、乙○○核發如附表一所示之民事暫時
    保護令，且該等保護令均命被告甲○○、乙○○不得對對方及目
    睹兒童何○萱、何○佑、何○誠（上3人姓名、年籍均詳卷）實
    施身體上或精神上不法侵害之行為。被告甲○○、乙○○雖已於
    110年10月1日14時55分許經警執行暫時保護令而知悉保護令
    所命內容，竟仍基於違反保護令之犯意，各於附表二所示之
    時間、地點為同表所示之行為，以此方式違反保護令。因認
    被告甲○○、乙○○，均涉犯家庭暴力防治法第61條第1款之違
    反保護令罪嫌等語。
二、按犯罪事實應依證據認定之，無證據不得認定犯罪事實；不
    能證明被告犯罪者，應諭知無罪之判決，刑事訴訟法第154
    條第2項、第301條第1項分別定有明文。又事實之認定，應
    憑證據，如未能發現相當證據，或證據不足以證明，自不能
    以推測或擬制之方法，以為裁判基礎（最高法院40年台上字
    第86號判例意旨參照）。且按刑事訴訟法第161條第1項規定
    ：檢察官就被告犯罪事實，應負舉證責任，並指出證明之方
    法。因此，檢察官對於起訴之犯罪事實，應負提出證據及說
    服之實質舉證責任。倘其所提出之直接證據或間接證據，或
    其所指出之證明方法，並未達到通常一般之人均不致有所懷
    疑，而得確信其為真實之程度，而有合理之懷疑存在而無從
    使事實審法院得有罪之確信時，基於無罪推定之原則，即應
    為被告無罪判決之諭知（最高法院76年台上字第4986號、92
    年台上字第128號判例意旨參照）。
三、公訴意旨認被告甲○○、乙○○分別涉有如附表二編號1、2所示
    之違反保護令犯行，無非以被告2人於警詢及偵查中之供述
    及指訴、錄影光碟1張、臺灣臺南地方檢察署檢察官勘驗筆
    錄1份、如附表一所示之保護令及執行紀錄等為其主要論據
    。訊據被告甲○○坦承有如附表二編號1、2所示之違反保護令
    犯行(見本院卷第50、66頁)；另被告乙○○亦不爭執有於附表
    二編號2所示時、地，以「垃圾」辱罵被告甲○○等情，惟否
    認有何違反保護令之犯行，辯稱：伊有罵被告甲○○，但非伊
    意願，是在伊被激怒的情況下，所以伊認為沒有到違反保護
    令的程度云云(見本院卷第51、67頁)。
四、被告甲○○、乙○○係夫妻，2人為家庭暴力防治法第3條第1款
    所定之家庭成員。被告甲○○、乙○○因對對方實施家庭暴力行
    為，經本院於附表一編號1所示時間，以110年度司暫家護字
    第184號民事暫時保護令裁定被告甲○○不得對告訴人乙○○及
    目睹兒童何○萱、何○佑、何○誠實施身體或精神上不法侵害
    之行為；及於附表一編號2所示時間，以110年度司暫家護字
    第178號民事暫時保護令裁定被告乙○○不得對告訴人甲○○及
    目睹兒童何○萱、何○佑、何○誠實施身體或精神上不法侵害
    之行為。被告2人各於110年10月1日收受上開暫時保護令，
    且均知悉上開暫時保護令之內容，有本院上開民事暫時保護
    令(見警一卷第27至29、37至39頁)及臺南市政府警察局永康
    分局保護令執行紀錄表、權益告知單附卷足憑（見警一卷第
    31至35、41至45頁）。被告甲○○於110年10月1日收受及知悉
    上開民事暫時保護令之內容後，於附表二編號1、2所示之時
    間，分別為附表二編號1、2所示行為；另被告乙○○亦於110
    年10月1日收受及知悉上開民事暫時保護令之內容後，於附
    表二編號2所示之時間，為附表二編號2所示行為等情，有臺
    灣臺南地方檢察署檢察官111年4月29日勘驗筆錄(見偵一卷
    第21、135頁)及被告甲○○所提出之譯文(見警二卷第49至51
    頁)附卷可憑，且為被告甲○○、乙○○所不爭執，是此部分事
    實，堪以認定。
五、檢察官分別勘驗被告乙○○、甲○○所提出之錄影光碟(即關於
    附表二編號1、2所示犯行之案發過程)，並製有勘驗筆錄附
    卷可參(見偵一卷第21頁、偵二卷第135頁)。而觀諸檢察官
    就如附表二編號1所示犯行之勘驗結果，檔案時間共計38秒
    ，影片顯示內容為：「被告甲○○將物品丟入裝有黑色垃圾袋
    之大桶子及另一小桶子中，並稱：資源回收等語，背景有小
    孩之哭叫聲」(見偵一卷第21頁)；而就如附表二編號2所示
    犯行之勘驗結果，內容大略如110年11月7日南市警永偵字第
    0000000000號卷(即警二卷)第49至51頁所示，即被告2人確
    實當小孩之面，以「垃圾」、「畜生」等言語互罵(見偵二
    卷第135頁)，堪認被告2人各自之指訴及自白非虛。惟按家
    庭暴力防治法第2條第1款所定家庭暴力中，所稱精神上不法
    侵害，包括以謾罵、吼叫、侮辱、諷刺、恫嚇、威脅之言詞
    語調脅迫、恐嚇被害人之言語虐待；竊聽、跟蹤、監視、冷
    漠、鄙視或其他足以引起人精神痛苦之精神虐待及性虐待等
    行為，至於同法第2條第4款規定之騷擾，係指任何打擾、警
    告、嘲弄或辱罵他人之言語、動作或製造使人生畏怖之行為
    ，使他人因而產生不快不安之感受，與前述精神上不法侵害
    行為肇致相對人心理恐懼痛苦，在程度上有所區分。家庭暴
    力防治法第61條第1款、第2款係依被告之行為對被害人造成
    影響之輕重而為不同規範，若被告所為已使被害人生理或心
    理上感到痛苦畏懼，即可謂係對被害人實施身體或精神上不
    法侵害之家庭暴力行為，反之若尚未達此程度，僅使被害人
    產生生理、心理上之不快不安，則僅為騷擾定義之規範範疇
    。經查：
(一)被告甲○○確有於附表二編號1所示時、地，將物品丟入裝有
    黑色垃圾袋之桶子，並陳稱：資源回收，且背景確有小孩之
    哭叫聲等情，有前揭勘驗筆錄在卷足憑，足認告訴人乙○○於
    警詢中指訴稱案發當時，被告甲○○說辦公室丟滿小孩子的玩
    具，然後就將小孩的物品及伊的物品都丟進垃圾桶乙節確與
    事實相符。惟觀諸上開錄影時間前後僅約38秒，時間甚短，
    且細繹被告甲○○上開言詞文義，被告甲○○固有指責告訴人乙
    ○○、小孩將辦公室環境弄亂，而揚言要將上開物品丟棄之意
    ，然其言詞內容並無對告訴人乙○○或小孩之人身安全施加恐
    嚇、脅迫之情，縱認為可能使告訴人乙○○及在場目賭兒童產
    生生理、心理上之不快或不安，然核屬騷擾定義之規範範疇
    ，被告甲○○上開舉止是否已達致使一般人之生理或心理上感
    到痛苦畏懼之精神上不法侵害之程度，尚非無疑。因此，被
    告甲○○上開所為，至多僅使告訴人乙○○及在場目睹兒童產生
    心理上之不安不快之感受，難認已達使告訴人乙○○及在場目
    睹兒童之生理或心理上感到痛苦畏懼之程度，未構成對告訴
    人乙○○及在場目睹兒童實施精神上不法侵害行為。至於被告
    甲○○所為雖可能該當家庭暴力防治法規定之「騷擾」行為，
    然因上開民事暫時保護令僅命被告甲○○不得對告訴人乙○○及
    目睹兒童實施身體或精神上不法侵害之行為，自難謂被告甲
    ○○有何違反保護令之情形，附此敘明。
(二)被告甲○○、乙○○雖有於附表二編號2所示時、地，各以「畜
    生」、「垃圾」等不堪言語互罵之情事。惟從上開勘驗結果
    可知，被告甲○○、乙○○於案發當下雖有口角糾紛，然亦僅止
    於感情不睦之夫妻日常相處間所發生之言詞上爭執，在其2
    人之爭執過程中，被告甲○○、乙○○均無對彼此有任何肢體侵
    害，抑或揚言對彼此不利或警告對方之行為舉止。雖被告甲
    ○○、乙○○2人互相所為「畜生」、「垃圾」等言詞，難免使
    聽聞者心理上感覺不快，然是否已達前述精神上不法侵害行
    為肇致對方心理恐懼痛苦之程度，實屬有疑，自難認被告甲
    ○○、乙○○所為上開言詞已達致使一般人或對方達到精神上不
    法侵害之程度，並非前揭保護令禁止範圍內，自無從逕以違
    反保護令罪相繩。
六、綜上所述，檢察官所提出之各項證據及所闡明之證明方法，
    不足以說服本院形成被告甲○○、乙○○有罪之心證。此外，本
    院在得依或應依職權調查證據之範圍內，復查無其他積極證
    據，足資證明被告甲○○、乙○○確有公訴意旨所指之違反保護
    令犯行，揆諸前揭說明，既不能證明被告甲○○、乙○○犯罪，
    自應為被告甲○○、乙○○均無罪之諭知。
據上論斷，應依刑事訴訟法第301條第1項，判決如主文。
本案經檢察官黃彥翔提起公訴，檢察官丙○○到庭執行職務。
中　　華　　民　　國　　111 　年　　8 　　月　　22　　日
                  刑事第七庭  法　官　孫淑玉
以上正本證明與原本無異。
如不服本判決應於收受本判決後20日內向本院提出上訴書狀，並
應敘述具體理由。其未敘述上訴理由者，應於上訴期間屆滿後20
日內向本院補提理由書狀（均須按他造當事人之人數附繕本）「
切勿逕送上級法院」。 
　　　　　　　　　　　　　　　書記官　洪千棻
中　　華　　民　　國　　111 　年　　8 　　月　　23　　日
附表一：
編號 保護令 保護令內容 核發日期 執行日期 1 臺灣臺南地方法院110年度司暫家護字第184號民事暫時保護令 1.相對人甲○○不得對聲請人乙○○及目睹兒童何○萱、何○佑、何○誠實施身體或精神上不法侵害之行為。 2.相對人甲○○應於民國110年10月8日上午九時至本院五樓第一輔導教室報到並接受庭前準備暨認知課程講習。 110年9月11日 (見警一卷第27至29頁) 110年10月1日(見警一卷第31至35頁) 2 臺灣臺南地方法院110年度司暫家護字第178號民事暫時保護令  1.相對人乙○○不得對聲請人甲○○及目睹兒童何○萱、何○佑、何○誠實施身體或精神上不法侵害之行為。 2.相對人乙○○應於民國110年10月8日上午九時至本院五樓第一輔導教室報到並接受庭前準備暨認知課程講習。 110年9月11日 (見警一卷第37至39頁) 110年10月1日(見警一卷第41至45頁) 
附表二：
編號 時間 地點 行為人 行為 1 110年10月10日14時許 臺南市○○區○○街00巷00號 甲○○ 被告甲○○稱辦公室被丟滿小孩玩具，隨後將小孩物品及告訴人乙○○之物品丟進垃圾桶 2 110年11月7日 10時15分許 同上 甲○○ 乙○○ 被告乙○○以「垃圾」，被告甲○○以「畜生」等不堪言語互罵，以此方式對彼此為精神上不法侵害